臺灣雲林地方法院民事判決　　　　　　　　96年度訴字第88號
原　　　告　丙○○
被　　　告　乙○○
　　　　　　甲○○
上　一　人
訴訟代理人　林永山律師
複代理　人　丁○○
上列被告因妨害家庭案件，原告提起刑事附帶民事訴訟，請求侵
權行為損害賠償，經本院刑事庭裁定移送前來（96年度六簡附民
字第2 號），本院於中華民國96年05月15日言詞辯論終結，判決
如下：
    主    文
被告應連帶給付原告新臺幣壹拾捌萬元，及被告乙○○自民國九
十六年四月八日起、被告甲○○自民國九十六年三月二十七日起
，均至清償日止，按年息百分之五計算之利息。
原告其餘之訴駁回。
本判決第一項得假執行；但被告如以新臺幣壹拾捌萬元為原告預
供擔保後，得免為假執行。
原告其餘假執行聲請駁回。
    事實及理由
一、兩造之聲明：
  (一)原告方面：
    1.被告應連帶給付原告新臺幣（下同）1,000,000 元及自起
      訴狀繕本送達之翌日起至清償日止按年息5%計算之利息。
    2.原告願供擔保，請准宣告假執行。
  (二)被告方面：
  　1.原告之訴駁回。
  　2.如受不利之判決，請准予供擔保免為假執行。
二、原告起訴主張：其為被告乙○○之配偶，詎被告甲○○與乙
    ○○，竟自民國（下同）92年01月下旬起至同年03月中旬止
    ，連續在雲林縣莿桐鄉某汽車旅館內發生性關係三次，致被
    告乙○○因而懷孕，並於92年12月16日產下一子，嗣經原告
    為血緣鑑定後始知悉該子與原告間並無血緣關係而知悉上情
    。因被告二人之行為已致原告家庭破碎，不法侵害原告基於
    配偶關係之身分法益，且情節重大，致原告身心倍感痛苦，
    精神受極大之剌激，爰依侵權行為之法律關係，提起本件訴
    訟等語。
三、被告乙○○辯稱：其已知錯，目前除扶養小孩外，尚背負許
    多卡債，經濟上確實有困難；被告甲○○則辯稱：其願意賠
    償原告10萬元，因目前無業，又需獨立扶養子女，實無力負
    擔巨額賠償等情。
四、本件不爭執及爭執事項：
  (一)不爭執事項：
    1.被告乙○○係原告之妻。
    2.被告二人自92年01月下旬起至同年03月中旬止，連續在雲
      林縣莿桐鄉某汽車旅館發生性關係3 次。
    3.被告二人妨害家庭之行為，業經本院以96年度六簡字第38
      號刑事簡易判決判處有期徒刑4 月確定在案。
    以上事實，有聲請簡易判決處刑書及刑事簡易判決書影本各
    1 份（見96年度六簡附民字第2 號卷第03頁至第04頁、本院
    卷第25頁）為證，復為兩造所不爭執，自堪信為真實。
  (二)爭執事項：
    本件原告得請求之金額為何？
五、法院之判斷：
  (一)按因故意或過失不法侵害他人之權利者，負損害賠償責任；
    故意以背於善良風俗之方法加損害於他人者，亦同。又不法
    侵害他人之身體、健康、名譽、自由、信用、隱私、貞操或
    不法侵害其他人格法益而情節重大者，被害人雖非財產上之
    損害，亦得請求賠償相當之金額；此項規定，於不法侵害他
    人基於父、母、子、女或配偶關係之身分法益而情節重大者
    ，準用之，民法第184 條第1 項、第195 條第1 項、第3 項
    ，分別定有明文。次按通姦之足以破壞夫妻間之共同生活而
    非法之所許，此從公序良俗之觀點可得斷言，不問所侵害係
    何權利，對於配偶之他方應構成共同侵權行為（最高法院55
    年臺上字第2053號判例意旨參照）。是通姦或相姦行為顯係
    故意以背於善良風俗之方法，破壞婚姻共同生活之圓滿安全
    與幸福，不法侵害被害配偶基於夫妻關係之身分法益，足令
    被害之他方配偶飽受身心煎熬，情節實屬重大，自應對被害
    之他方配偶負非財產上損害賠償之責。查被告二人既有通姦
    、相姦之行為，已如前述，依照前揭說明，被告二人自屬不
    法侵害原告基於配偶關係之身分法益，且依一般社會通常觀
    念，原告因被告二人前開之行為，其精神及情感必受到重創
    ，而受有痛苦，其本於侵權行為之法律關係，請求被告賠償
    其非財產上之損害，應屬有據。
　(二)又按人格法益被侵害者所得請求非財產上損害之慰撫金數額
    ，既無任何客觀標準可資為據，則法院量定此項金額，即應
    斟酌實際加害情形、所造成影響、被害人痛苦程度、兩造之
    身分地位、經濟狀況等情形，核定相當之數額（最高法院47
    年臺上字第1221號、51年臺上字第223號判例意旨參照）。
    本院審酌原告名下有田地一筆，而被告二人目前均無業，尚
    有親屬需扶養，名下並無不動產，被告乙○○尚有卡債纏身
    及原告遭此婚姻挫折所感受之精神痛苦等一切情狀，認原告
    連帶請求被告二人給付之精神慰撫金以18萬元為適當。逾此
    部分之請求，即屬無據，應予駁回。
六、綜上所述，本件被告間之不法通、相姦行為，已侵害原告基
    於配偶關係之身分法益，且情節重大。從而，原告依據侵權
    行為之法律關係，請求被告連帶給付180,000 元，及自刑事
    附帶民事訴訟起訴狀繕本送達翌日即被告乙○○自96年04月
    08日、被告甲○○自96年03月27日起，均至清償日止，按年
    息5%計算之法定遲延利息，為有理由，應予准許，逾此範圍
    之請求，即屬無據，應予駁回。
七、本件兩造均陳明願供擔保，聲請宣告假執行及免為假執行，
    惟所命被告連帶給付之金額未逾500,000 元，應依民事訴訟
    法第389 條第1 項第5 款規定，依職權宣告假執行，本院併
    依同法第392 條第2 項、第3 項規定，依職權宣告被告得供
    擔保，免為假執行；另原告敗訴部分，假執行聲請已失所附
    麗，併予駁回。
八、本件係原告於刑事訴訟程序中附帶提起之民事損害賠償事件
    ，經本院刑事庭依刑事訴訟法第504 條第1 項規定裁定移送
    前來，而刑事附帶民事訴訟本無徵收裁判費，且本件於審理
    過程，並無支付其他費用，是本件無訴訟費用，附此敘明。
中　　華　　民　　國　　96　　年　　5 　　月　　29　　日
                  民事第一庭    法  官  許佩如
以上正本係照原本作成。
如對本判決上訴，須於判決送達後20日內向本院提出上訴狀。
中　　華　　民　　國　　96　　年　　5 　　月　　29　　日
                                書記官　蔡嘉萍
